最高法院刑事判決　　　　　　一○○年度台上字第一○一九號
上　訴　人　謝百豐
選任辯護人　周村來律師
　　　　　　周元培律師
上列上訴人因違反肅清煙毒條例案件，不服台灣高等法院高雄分
院中華民國九十九年十二月十五日第二審判決（九十九年度上重
訴字第一二號，起訴案號：台灣高雄地方法院檢察署七十八年度
偵字第一○六五二號、第一二五二○號），提起上訴，本院判決
如下：
    主  文
上訴駁回。
    理  由
本件原判決認定：上訴人謝百豐前因槍砲彈藥刀械管制條例案件
，經台灣高雄地方法院以七十三年度易字第四三七七號判處有期
徒刑四月確定，民國七十四年二月一日易科罰金執行完畢；又因
妨害自由案件，經台灣高等法院台南分院以七十六年度上訴字第
一七○號判處有期徒刑八月，嗣經本院駁回上訴確定，另經台灣
高等法院台南分院以七十七年度聲減字第一○九○號減刑為有期
徒刑四月，於七十七年四月二十二日因徒刑執行完畢出監。復明
知海洛因係肅清煙毒條例第二條所稱之毒品，竟與楊義農（通緝
中）、蔡榮（業經判處無期徒刑確定，現於台灣澎湖監獄服刑
）共同意圖自大陸地區海南島購買毒品海洛因走私入境販賣以營
利，先由上訴人以新台幣三十萬元之代價經由蔡榮僱用高雄市
「明漁勝六號」漁船船長郭清平（業經判處無期徒刑確定，目前
假釋中），利用上開漁船載運上訴人、楊義農、蔡榮前往海南
島購買海洛因私運入境。郭清平即與上訴人等三人共同基於運輸
毒品之犯意聯絡，為上訴人、楊義農、蔡榮辦理為該漁船船員
，四人並違反政府依國家總動員法（已廢止）第十六條所頒對船
舶人員出境每人每次航次攜帶外幣總值美金一千五百元，新台幣
四千元限制之規定，攜帶超額美金及新台幣（違反懲治走私條例
已逾追訴時效、妨害國家總動員懲罰暫行條例已廢止，此部分不
另為免訴諭知），再與郭清平所僱用不知走私海洛因之船員張榮
、陳福生等六人於七十八年六月二十日晚上十一時，從高雄第二
港口以近海捕魚為名出港，直駛海南島三亞港（下稱三亞港）（
違反台灣地區與大陸地區人民關係條例部分已逾追訴時效，不另
為免訴諭知）。嗣於停泊三亞港二十餘日期間，蔡榮、楊義農
、上訴人上岸購買海洛因九包，並與郭清平、張榮、陳福生等三
人共同購買如附表所示之偽藥、禁藥、含有醫療藥品之化妝品及
大陸一般酒類（違反藥事法、化粧品衛生管理條例部分已逾追訴
時效，不另為免訴諭知）放置於船艙內，再將上開海洛因九包與
攜帶出境購買海洛因使用之餘款美金一萬元及新台幣十萬元以塑
膠魚籠包紮，藏置於該漁船船頭左舷儲藏室內。及至同年七月十
九日下午二時許，郭清平等人自三亞港開船返航，同年月二十三
日欲駛入高雄港前，郭清平等人始將附表編號１至號所示之物
品藏置於船尾兩側夾層內。當日晚上七時許，該漁船駛入高雄港
，以此將上開海洛因及附表編號１至號所示之物品、漁貨輸入
國內。嗣經法務部調查局（下稱調查局）調查人員於同年月二十
三日會同海關人員在該漁船船尾兩側夾層內查扣附表編號１至
號所示之物品。再於同年月二十五日上午八時許，會同海關人員
在該漁船船頭左舷儲藏室內，扣得包紮在塑膠魚籠之上開海洛因
九包（毛重三一六八公克、驗後淨重二六三七．九公克），及美
金一萬元、新台幣十萬元等情。係以上揭事實：壹、程序方面：
(一)共同被告郭清平、陳福生、蔡榮、張榮分別於本案檢察官偵
訊、七十八年度訴字第二二○九號、八十五年度訴緝字第一三○
號、七十九年度上訴字第二三○號、八十六年度上重訴字第一三
號、八十六年度上重更(一)字第二五號、八十七年度上重更(二)字第
一八號案件時之證述，依修正前刑事訴訟法第一百八十六條第三
款，關於「與本案有共犯或有藏匿犯人及湮滅證據、偽證、贓物
各罪之關係或嫌疑者，不得令其具結」之規定，係在九十二年一
月十四日修正通過（九十二年二月六日公布）之條文始予刪除，
並自九十二年九月一日施行。是在九十二年八月三十一日以前，
於訊問與本案有「共犯」關係之證人，不得令其具結，縱誤令其
具結，亦不發生具結之效力。本案既係於上開修正條文施行前之
七十八年十一月十五日繫屬於第一審法院案件，而上開證人具有
被告身分，亦與上訴人有共同正犯關係，則檢察官於斯時訊問與
本案有「共犯」關係之證人即共同被告時，即不得令其具結。是
共同被告郭清平、陳福生於上開檢察官偵查及法院審理之證述，
雖未經具結，仍具有證據能力。(二)證人許義順於七十八年度訴字
第二二○九號案件以證人身分作證時，業經具結，有證人結文附
卷足稽（見七十八年度訴字第二二○九號【下稱審一影印卷】卷
第八七頁），應有證據能力。(三)被告以外之人於審判外之陳述，
雖不符刑事訴訟法第一百五十九條之一至之四之規定，然經當事
人於審判程序同意作為證據（按上開證人蔡榮、郭清平、張榮
、陳福生上開調查訊問筆錄之證據能力，辯護人雖曾於第一審審
理中有爭執，惟於原審審理中未再爭執），法院審酌該言詞陳述
或書面陳述作成時之情況，認為適當者，亦得為證據，刑事訴訟
法第一百五十九條之五第一項定有明文。是除上開說明而有證據
能力外，原判決後開引用具有傳聞證據性質之證據資料，已經檢
察官、上訴人及辯護人於原審同意為證據使用，是其縱無刑事訴
訟法第一百五十九條之一至第一百五十九條之四或其他傳聞法則
例外之情形，亦經原審審酌該證據作成之情況，認為無違法取得
情事，復無證明力明顯過低之情形，認為適當，均得為證據。貳
、實體方面：上訴人固坦承於上開時間與蔡榮、郭清平、楊義
農等人搭船至三亞港之事實，然否認有販賣、運輸毒品之犯行，
並辯稱：其係要至海南島走私槍械入台，並非毒品，不知有私運
海洛因入境之事云云，經綜合調查證據之結果：以(一)上訴人與楊
義農、蔡榮於七十八年六月二十日，以新台幣三十萬元代價僱
用郭清平駕駛「明漁勝六號」漁船與船員張榮、陳福生共六人，
自高雄出港直駛三亞港，同年七月十九日下午二時許返航，同年
月二十三日駛入高雄港後，經調查局調查人員會同海關人員於同
年月二十五日，在該漁船船頭左舷儲藏室內，查獲海洛因九包及
新台幣十萬元、美金一萬元等事實，業據上訴人於第一審審理時
自承：「我上船與郭清平議定的代價為三十萬元，如果沒買到，
他要退我一半；我拿錢給蔡榮，由他與郭清平談的，他是透過
朋友介紹認識的。」、「三十萬元是議定的價錢，出船時我拿十
萬元給蔡榮，叫他轉交給船長郭清平。」等語（見第一審卷(二)
第一一八頁、原審卷第一五四頁），核與共同被告郭清平於七十
八年度訴字第二二○九號案件供稱：「我是『明漁勝六號』的船
長，『明漁勝六號』漁船是在七十八年六月二十日晚上十一時許
自高雄出港，同年七月十九日下午二時許自三亞港返航。」、「
蔡榮來僱我，是蔡榮與我接洽，言明要三十萬元僱我去海南
島載魚，先給我十萬元，二十萬元等回來再給。」等語相符（見
審一影印卷第九頁），並有高雄海關檢查輪船扣押物品清單、搜
查筆錄一份及照片五張附卷可稽（見七十八年度偵字第一○六五
二號影印卷【下稱偵一影印卷】第五七頁以下及第一○七頁以下
），且查獲之白粉，經檢驗結果，係純度百分之九九．六八之毒
品海洛因（驗後淨重二六三七．九公克），有調查局七十八年八
月十二日煙檢字第七七九二號煙毒檢驗書在卷足憑（見偵一影
印卷第一○五頁），並有海洛因九包、美金一萬元、新台幣十萬
元扣案可證，此部分事實自堪認定。(二)郭清平駕駛漁船至三亞港
，係由上訴人以三十萬元代價，經由蔡榮出面與郭清平接洽，
業如前述，顯見上訴人當時確有僱用漁船至海南島之事實。而郭
清平於調查局供稱：「『明漁勝六號』漁船第二次停泊於三亞港
既無捕魚，又未買到魚貨，所以我們停泊於三亞港一個月期間。
」、「我及張榮、陳福生多半在船上看守船隻，也輪流上岸遊玩
，上訴人曾給我們人民幣四百元做為花費。」、「至於蔡榮、
上訴人、楊義農三人則經常上岸表示欲辦事，很少在船上過夜，
但從未提起辦什麼事。」、「上述九包毒品海洛因及現鈔非我所
有，是蔡榮、楊義農、上訴人他們的。因為他們計劃去買魚貨
，那些錢應該是他們帶去的貨款，而我只是受僱於他們，不會帶
任何東西。」等語（見偵一影印卷第十、十一頁）；嗣於第一審
八十五年度訴緝字第一三○號案件審理時證稱：「是蔡榮、上
訴人、楊義農三人把貨藏在我船上，我根本不知情。」等語（見
第一審八十五年度訴緝字第一三○號影印卷第三一頁）；及至原
審八十六年度上重更(一)字第二五號審理時證稱：「停留期間，蔡
榮、上訴人、楊義農上岸購買海洛因九包，並將毒品、尚未用
完之美金一萬元、新台幣十萬元以塑膠魚籠包紮，藏置於該船頭
左舷儲藏室中」等語（見原審八十六年度上重更(一)字第二五號影
印卷第七一頁反面、七二頁）；迨至本件第一審審理時證稱：「
蔡榮說上訴人、楊義農是貨主，我想他們三人如果不知道這些
事，怎麼會逃逸一、二十年，所以我想他們一定知道。」等語（
見第一審卷(一)第九一頁）。足見上訴人確有攜帶鉅款出境，並與
楊義農經由蔡榮僱用郭清平駕船至三亞港，欲私運管制物品入
境。(三)雖上訴人一再辯稱：至海南島係要購買槍械走私入境，放
置於塑膠魚籠之海洛因、美金非其所有藏放云云。然本件藏放海
洛因之塑膠魚籠來源，已據郭清平於七十八年度訴字第二二○九
號案件及本件第一審審理中證稱：「船上塑膠魚籠是上訴人、楊
義農拿上來，說要載小隻魚的，不是我的。」、「本案查扣之塑
膠魚籠是上訴人他們拿來的，我不知道誰拿的，因為本來船上沒
有這些東西。」、「我與蔡榮、上訴人、楊義農並無恩怨、糾
紛。」、「七十八年六月二十日我沒有帶現金出去。」等語（見
審一影印卷第一八三頁反面、第一審卷(一)第七八至八十頁）。又
證人張榮固於第一審審理中證稱：「（塑膠魚籠是何人帶上船的
？）船上本來就有。」等語（見第一審卷(一)第一三一頁），然郭
清平身為船長，對於船上物品為何人所有，應最為知悉；且郭清
平與上訴人既無怨隙，更自無誣陷上訴人之理，參以郭清平業因
本案經判處無期徒刑確定，所為供述與其罪責已無影響等情，自
應以郭清平所述為可採。另扣案之塑膠魚籠內尚有美金一萬元、
新台幣十萬元，而上訴人於原審自承：其當時有帶美金二萬元、
新台幣三十二萬元上船等語（見原審卷第一五四頁），且船長郭
清平及船員張榮、陳福生等人係受上訴人等僱用駕駛漁船前去三
亞港，亦無攜帶上開美金、新台幣之必要，顯見該等美金、新台
幣係上訴人所有並藏置於塑膠魚籠內無疑。則與該等美金、新台
幣同藏一處之海洛因，自當為上訴人所藏放。又郭清平駕駛「明
漁勝六號」漁船於七十八年七月二十三日晚上七時許返回高雄港
，經調查局人員會同海關人員查緝後，僅查獲一些如附表之藥酒
，尚未查得扣案海洛因及美金；直至隔二日即二十五日上午，船
長郭清平與船員張榮、陳福生再會同查驗時，始查獲扣案之海洛
因及美金。然上訴人與楊義農、蔡榮卻於此時逃逸無蹤（蔡榮
事後通緝歸案；楊義農則仍通緝中），倘上訴人與楊義農、蔡
榮未有走私海洛因之事，豈會於調查局人員破獲海洛因前即一
同逃匿無蹤？上訴人甚且偷渡潛逃遠至中南美洲玻利維亞二十餘
年，直至九十八年八月二十三日始被緝獲解返國內？況依卷附財
政部高雄海關七十八年十月十八日關緝字第一四八九號函所載
：本案扣案貨物全部（不包括美鈔、新台幣）之完稅價格應更正
為新台幣四百七十二萬四千一百八十五元，其中海洛因更正為四
百六十七萬五千七百五十八元等語（見偵一影印卷第一九一頁）
，而附表編號１至之物品，於緝獲時之完稅價格僅為新台幣四
萬八千四百二十七元，益見上訴人等係意在私運扣案之海洛因入
境，該海洛因確係上訴人、蔡榮、楊義農於海南鳥購買後夾藏
於漁船內至灼。(四)共同被告蔡榮雖於第一審審理時證稱：「這
次我身上帶三萬元美金，都是我的，新台幣我沒有帶。」、「這
趟是我僱用郭清平到海南島，要去買海洛因，是我自己獨資。」
、「我在船上認識上訴人、楊義農，是船長介紹的。」、「海洛
因我是用塑膠魚籠裝起來再放到密艙，貨主只有我。」、「我買
漁獲的錢是我出的。」、「我在自己案件從第一次製作筆錄到判
決確定都沒承認買海洛因。」等語（見第一審卷(二)第五十至六三
頁）。惟蔡榮上開所證，核與其先前於第一審八十五年度訴緝
字第一三○號及原審八十六年度上重訴字第一三號、八十六年度
上重更(一)字第二五號、八十七年度上重更(二)字第一八號、八十八
年度重上更(三)字第八號、八十八年度重上更(四)字第五五號案件訊
問時，均否認購買毒品，亦不認識上訴人、楊義農等情歧異，亦
與上訴人於本件審理中一再自承：本次出海是我拿錢給蔡榮，
再由蔡榮出面與郭清平接洽；出港前一個月已認識蔡榮等語
（見原審卷第一五五、一五六頁）不符。且蔡榮既於第一審審
理中證稱：其未帶新台幣云云，何以其私藏海洛因之塑膠魚籠內
卻另夾有新台幣十萬元？況蔡榮於第一審審理中證稱：其帶三
萬元美金，除購買二萬元美金海洛因外，尚購買若干元漁獲等語
，倘若屬實，蔡榮剩餘美金應不超過一萬元，但塑膠魚籠內卻
仍有一萬元美金，足證蔡榮上開證詞，不足採信。(五)選任辯護
人於原審為上訴人辯稱：本案海洛因係在入港第二天搜索無著後
，始遭人藏放，並非先前即已放置於船上，且七十八年案發時司
法制度與環境較失嚴謹，在司法保障人權不周時空下，上訴人如
不逃匿，將受不利之判決，致長期繫獄而難以平反等語。惟郭清
平於第一審審理中已證稱：我於第二天搜索時看到塑膠魚籠整個
用繩子綁著，被丟來丟去等語（見第一審卷(一)第八四頁）；證人
許義順於七十八年度訴字第二二○九號案件亦證稱：海洛因是在
船頭前面儲藏室內查到的，是用塑膠魚籠捆紮在一起，海洛因放
在塑膠魚籠內，捆紮情形如偵查卷第七十頁所附相片(一)、(四)所示
，當時儲藏室是沒有上鎖，塑膠魚籠如沒被打開，就不會發覺到
有毒品等語（見審一影印卷第八九頁），已見本案海洛因查獲過
程並無異常之處。且本案查獲海洛因價值高達四百六十七萬五千
七百五十八元，數量龐大，價值不菲，自無可能係因挾怨報復或
圖領取巨額破案獎金而事後藏放。況共同被告張榮於本案係遭檢
察官以共同運輸毒品起訴，後經法院判處共同輸入偽藥，處有期
徒刑二年確定，已據證人張榮於第一審證述明確（見第一審卷(一)
第一三四頁），並無如不逃匿，將受不利判決，並長期繫獄之情
事。上訴人選任辯護人上開所辯，亦不足採。(六)上訴人與蔡榮
、郭清平、楊義農等人共同私運入境之海洛因九包，驗後淨重二
六三七．九公克，數量甚鉅，且上訴人前無施用海洛因前科，扣
案之海洛因應係上訴人意圖供販賣營利之用而販入。且販賣毒品
刑罰甚重，設非有利可圖，上訴人斷無甘冒重刑之風險而販入，
上訴人顯係基於營利之意圖而販入扣案之海洛因甚明。本件上訴
人犯行罪證明確為其所依憑之證據及認定之理由，並就上訴人否
認犯行所持之辯解，認不足採，於理由內詳加指駁。原判決並敘
明上訴人行為後，刑法部分條文於九十五年七月一日修正施行，
應依修正後刑法第二條第一項之規定，為修正刑法之比較適用。
上訴人行為後，肅清煙毒條例第五條第一項，已於八十一年七月
二十七日修正公布，修正前其法定刑為唯一死刑，修正後法定刑
為死刑及無期徒刑，繼於八十七年五月二十日修正公布，其法規
名稱改為毒品危害防制條例，其第四條第一項所規定「製造、運
輸、販賣第一級毒品者，處死刑或無期徒刑；處無期徒刑者，得
併科新台幣一千萬元以下罰金」（毒品危害防制條例另於九十二
年七月九日修正公布，惟第四條第一項並未修正），復於九十八
年五月二十日修正公布，其第四條第一項規定「製造、運輸、販
賣第一級毒品者，處死刑或無期徒刑；處無期徒刑者，得併科新
台幣二千萬元以下罰金」，即就罰金刑部分提高金額。是比較上
開法律之規定，以八十一年七月二十七日修正公布之法律最有利
於上訴人，依刑法第二條第一項但書規定，自應適用最有利於上
訴人之中間法。按海洛因係肅清煙毒條例第二條所稱之毒品，而
販賣毒品罪，並不以販入後復行賣出為構成要件，即以營利為目
的將毒品購入或賣出，有一於此，其犯罪即已成立。本件上訴人
意圖營利而僱用漁船至大陸地區販入海洛因，並將海洛因運輸回
台，所為係犯八十一年七月二十七日修正公布之肅清煙毒條例第
五條第一項之販賣毒品罪、運輸毒品罪。上訴人所為販賣毒品犯
行，與蔡榮、楊義農間有犯意聯絡及行為分擔，均為共同正犯
；另運輸毒品罪部分，則與郭清平、蔡榮、楊義農間有犯意聯
絡及行為分擔，均為共同正犯。又上訴人運輸毒品，係為販賣之
用，即有方法、目的之牽連關係，應依修正前刑法第五十五條後
段規定，從一重以販賣毒品罪論處。上訴人持有海洛因之低度行
為，為販賣之高度行為所吸收，不另論罪。又上訴人前因槍砲彈
藥刀械管制條例案件，經第一審法院判處有期徒刑四月確定，七
十四年二月一日易科罰金執行完畢。又因妨害自由案件，經台灣
高等法院台南分院判處有期徒刑八月，嗣經本院駁回上訴確定，
復經台灣高等法院台南分院減刑為有期徒刑四月，並於七十七年
四月二十二日因徒刑執行完畢出監，有台灣高等法院被告前案紀
錄表在卷可稽，其受有期徒刑執行完畢，於五年內再犯本件有期
徒刑以上之罪為累犯，然因本件販賣毒品罪之法定本刑為死刑或
無期徒刑，依法不得加重其刑。並審酌上訴人明知毒品海洛因危
害國民健康甚鉅，治安機關嚴格查禁，卻仍為一己之私，意圖牟
利，自大陸地區販入、私運重達二六三七．九公克之海洛因入境
，危害國民身心健康，情節非輕等一切情狀，量處無期徒刑，並
依刑法第三十七條第一項之規定，宣告褫奪公權終身。又上訴人
犯罪雖在七十九年十月三十一日以前，惟上訴人所犯為販賣毒品
罪，依中華民國八十年罪犯減刑條例第三條第三款之規定及中華
民國九十六年罪犯減刑條例第三條第一項第七款之規定，均不予
減刑。另扣案之美金一萬元及新台幣十萬元係上訴人所有，且供
共同預備購買毒品犯罪所用之物，依刑法第三十八條第一項第二
款宣告沒收。又扣押之毒品海洛因九包（驗後淨重二六三七．九
公克），依肅清煙毒條例第十二條前段規定沒收銷燬之。至海洛
因鑑驗耗用部分業已滅失，故無庸宣告沒收。另就扣案附表編號
１至部分之物品，因該部分上訴人犯行或因法律廢止刑罰或因
時效消滅，應不另為免訴諭知，而不宣告沒收。至上訴人另犯國
家總動員法第十六條規定對貨幣流通限制之規定罪、懲治走私條
例第二條第一項、藥事法第八十二條第一項、化妝品衛生管理條
例第二十七條第一項、台灣地區與大陸地區人民關係條例第八十
條第一項罪嫌，此部分或因法律廢止或因時效消滅，本應為免訴
之判決，然公訴意旨認此部分與起訴並經原審認定有罪之部分，
有牽連犯之裁判上一罪關係，爰不另為免訴之諭知。認第一審判
決認事用法並無不當，上訴人之第二審上訴，為無理由，因而維
持第一審論以共同販賣毒品罪，處無期徒刑，褫奪公權終身之判
決，駁回上訴人在第二審之上訴。經核原判決於法並無違誤。上
訴人上訴意旨略稱：(一)原判決僅以證人陳福生係隨行出海之人，
即認陳福生於調查局之陳述有特別可信之情況，而具有證據能力
，顯有違法。(二)扣案之海洛因係在「明漁勝六號」漁船入港後第
三天查扣，該船於停靠碼頭期間未有執法人員看守，有無可能因
而遭人放置，並非無疑，且本案搜索程序是否合法？原判決均未
於理由內說明，有判決不備理由之違法。(三)依上訴人於原審所供
及蔡榮之證述，扣案美金並非上訴人所有，原審未傳喚郭清平
、蔡榮查明扣案之美金一萬元及新台幣十萬元為何人所有，逕
依刑法第三十八條第二款規定予以沒收，自有調查職責未盡之違
法。(四)原判決事實認定本案海洛因係上訴人與楊義農、蔡榮共
同謀議走私入境販賣以圖利等情，並未說明所憑之依據及認定之
理由；且證人郭清平證述前後矛盾，復無其他補強證據，原判決
據以認定上訴人犯罪，違背證據法則。(五)證人蔡榮於第一審證
稱美金為其所有，毒品為其獨資購入、藏放等語，係有利上訴人
之證詞，原判決未說明不予採信之理由，亦有判決理由不備之違
法云云。惟(一)原判決並未以陳福生於調查局之證述為上訴人有罪
之依據，縱原判決於理由未說明陳福生於調查局之證述有特別可
信之情況，核與判決結果不生影響。又本件調查局人員係於「明
漁勝六號」於七十八年七月二十三日入港後第三天即同月二十五
日上午八時許會同海關人員，在該漁船船頭左舷儲藏室內查扣海
洛因九包、美金一萬元及新台幣十萬元，有高雄海關檢查輪船扣
押物品清單及搜索筆錄在卷為憑。而上訴人於原審經提示搜索筆
錄、搜索勘驗筆錄及扣押物品清單、扣案海洛因九包、美金一萬
元及新台幣十萬元時，均表示無意見，並同意作為證據（見原審
卷第六八頁、第一四七頁背面至一四九頁）。原判決採為上訴人
犯罪之依據，於法無違。上訴意旨(一)(二)所指，均非適法之上訴第
三審理由。(二)原判決業於於理由說明扣案之美金一萬元，新台幣
十萬元係上訴人所有，並供共同預備購買毒品犯罪所用之物，依
刑法第三十八條第一項第二款規定，宣告沒收（見原判決理由貳
、四），核無不合，且於原審審判期日經審判長訊問「尚有何證
據請求調查」時，上訴人及其辯護人均答稱「無」（見原審卷第
一五三頁背面），原審未再傳喚郭清平、蔡榮，自無上訴意旨
(三)所指調查職責未盡之違法。(三)認事採證、證據取捨及證據證明
力之判斷，俱屬事實審法院之職權，苟無違背證據法則，自不能
指為違法。又證人供述之證據前後縱有差異，事實審法院依憑證
人前後之供述證據，斟酌其他證據，本於經驗法則及論理法則，
取其認為真實之一部，自屬合法。原判決綜合卷內證據資料，認
定上訴人有本件犯行，並就證人蔡榮於第一審有利上訴人之證
述，認係迴護上訴人之詞，不足採信，已分別在判決內詳述其認
事採證、證據取捨及判斷之理由，核與證據法則並無違背，為其
職權之適法行使，自不能指為違法。上訴意旨(四)(五)所指，係對原
審採證認事職權之適法行使及原判決已說明事項，徒憑己見，再
事爭辯，或仍為單純事實之爭執，依上開說明，應認其上訴為無
理由，予以駁回。至九十九年九月一日施行之刑事妥速審判法第
七條規定：自第一審繫屬日起已逾八年未能判決確定之案件，除
依法應諭知無罪判決者外，經被告聲請，法院審酌下列事項，認
侵害被告受迅速審判之權利，情節重大，有予適當救濟之必要者
，得酌量減輕其刑：一訴訟程序之延滯，是否係因被告之事由。
二案件在法律及事實上之複雜程度與訴訟程序延滯之衡平關係。
三其他與迅速審判有關之事項。查本案自七十八年十一月十五日
起繫屬台灣高雄地方法院迄今雖已逾八年，然上訴人並未聲請適
用上開規定減輕其刑，且上訴人係於案發後逃匿，經發布通緝，
始於九十八年八月二十三日緝獲到案，本案訴訟程序之延滯，顯
係可歸責於上訴人之事由，核與上開減輕其刑之規定不合，併予
指明。
據上論結，應依刑事訴訟法第三百九十六條第一項，判決如主文
。
中    華    民    國  一○○  年    三    月    三    日
                      最高法院刑事第十庭
                          審判長法官  黃  一  鑫  
                                法官  張  春  福  
                                法官  林  勤  純  
                                法官  陳  國  文  
                                法官  宋  明  中  
本件正本證明與原本無異
                                      書  記  官  
中    華    民    國  一○○  年    三    月   十一   日
                                                      K

附錄本判決論罪科刑法條：
八十一年七月二十七日肅清煙毒條例第五條第一項：
販賣、運輸、製造毒品、鴉片或麻煙者，處死刑或無期徒刑。


附表                                                                                                                                                
┌──┬──────┬───┬───┬──┬──────┬───┬──┐                                                                            
│編號│名稱        │數量  │備註  │編號│名稱        │數量  │備註│                                                                            
├──┼──────┼───┼───┼──┼──────┼───┼──┤                                                                            
│ 1  │北京白鳳丸  │5盒   │偽藥  │12  │痰咳淨      │21小盒│偽藥│                                                                            
├──┼──────┼───┼───┼──┼──────┼───┼──┤                                                                            
│ 2  │虎骨麝春止痛│95小包│偽藥  │13  │杜仲虎骨丸  │2盒   │偽藥│                                                                            
│    │膏          │      │      │    │            │      │    │                                                                            
├──┼──────┼───┼───┼──┼──────┼───┼──┤                                                                            
│ 3  │烏雞丸      │10盒  │偽藥  │14  │牛黃解毒片  │75小盒│偽藥│                                                                            
├──┼──────┼───┼───┼──┼──────┼───┼──┤                                                                            
│ 4  │多鞭精      │18盒  │偽藥  │15  │國公酒      │20瓶  │偽藥│                                                                            
├──┼──────┼───┼───┼──┼──────┼───┼──┤                                                                            
│ 5  │女寶        │20小盒│偽藥  │16  │紅花油      │10瓶  │禁藥│                                                                            
├──┼──────┼───┼───┼──┼──────┼───┼──┤                                                                            
│ 6  │至寶三鞭丸  │5盒   │偽藥  │17  │雄之素      │4 盒  │禁藥│                                                                            
├──┼──────┼───┼───┼──┼──────┼───┼──┤                                                                            
│ 7  │鼻炎康      │2瓶   │偽藥  │18  │片仔珍珠膏│12瓶  │含藥│                                                                            
│    │            │      │      │    │            │      │品化│                                                                            
│    │            │      │      │    │            │      │粧品│                                                                            
├──┼──────┼───┼───┼──┼──────┼───┼──┤                                                                            
│ 8  │至寶三鞭酒  │18瓶  │偽藥  │19  │雙加飯酒    │9瓶   │一般│                                                                            
│    │            │      │      │    │            │      │酒類│                                                                            
├──┼──────┼───┼───┼──┼──────┼───┼──┤                                                                            
│ 9  │六神丸      │6瓶   │偽藥  │20  │紹興加飯酒  │1瓶   │一般│                                                                            
│    │            │      │      │    │            │      │酒類│                                                                            
├──┼──────┼───┼───┼──┼──────┼───┼──┤                                                                            
│10  │蔘茸鞭丸    │138盒 │偽藥  │21  │五龍二虎酒  │1瓶   │一般│                                                                            
│    │            │      │      │    │            │      │酒類│                                                                            
├──┼──────┼───┼───┼──┼──────┼───┼──┤                                                                            
│11  │消渴丸      │10瓶  │偽藥  │22  │金獎白蘭地酒│1瓶   │一般│                                                                            
│    │            │      │      │    │            │      │酒類│                                                                            
└──┴──────┴───┴───┴──┴──────┴───┴──┘